臺灣高等法院刑事判決
上　訴　人　臺灣桃園地方法院檢察署檢察官
被　　　告　丙○○
　　　　　　　　　　樓
選任辯護人　陳正旻律師
右上訴人因被告過失致死案件，不服臺灣桃園地方法院九十一年
度交訴字第一七號，中華民國九十一年四月八日第一審判決（起
訴案號：臺灣桃園地方法院檢察署九十一年度偵字第三號）提起
上訴，判決後，經最高法院第一次發回更審，本院判決如左：
    主  文
原判決撤銷。
丙○○從事業務之人，因業務上之過失致人於死，處有期徒刑壹
年捌月，緩刑伍年。
    事  實
一、丙○○係連財通運企業有限公司之司機，平日駕駛聯結車，
    為從事業務之人，其於民國（下同）九十年三月二十七日下
    午，駕駛車牌號碼ＮＧ－四一六號聯結車沿桃園縣桃園市○
    ○路，由桃園市往龜山鄉方向行駛，於同日下午十六時四十
    分許，行經桃園市○○路○段一五一號前時速限制為四十公
    里之路段，當時適逢天雨，視線不清，本應注意汽車駕駛人
    駕駛汽車時應遵守行車速度之限制，因雨、霧視線不清時，
    應減速慢行，且應注意車前狀況，隨時採取必要之安全措施
    。而依當時情形又無不能注意之情事，竟疏於注意及此，而
    貿然以時速七十公里之速度於雨中之市區道路駕車，俟因車
    速過快且煞車失靈，致其所駕駛之上揭聯結車失控越過分隔
    島衝至對向車道而撞及由陳正和所駕駛，內載陳伯維之車牌
    號碼Ｑ七－二六三五號自用小客車，致陳正和因之受有顱內
    出血、頭部外傷之傷害，陳伯維受有頭部外傷之傷害（於偵
    查中撤回告訴）；並撞及由林億亭所騎乘之車牌號碼ＪＫ三
    －六九八號機車，致林億亭因之受有顱骨開放性骨折、頭胸
    部鈍挫傷之傷害；復撞毀停放在桃園市○○路○段二一二號
    前林柄賢所有之車牌號碼Ｇ八－○七九八號自用小客車、張
    治中所有之車牌號碼ＥＧ－六三九五號自用小客車。迨該聯
    結車衝入桃園市○○路○段二一二號屋內後始未再肇禍。嗣
    陳正和因傷重於同日十六時四十分許送醫途中死亡，林億亭
    則因傷重而當場不治死亡。丙○○肇事後，除其坐於右前座
    之妻乙○○立即委託他人報警之外，其本身因亦受傷被送往
    桃園敏盛醫院醫治，丙○○於犯罪被發覺前，警員丁○○至
    該醫院時主動向警員自首肇事犯罪並接受裁判。
二、案經桃園縣警察局桃園分局報請臺灣桃園地方法院檢察署檢
    察官相驗後，由該檢察署檢察官偵查起訴。
    理  由
一、上開事實，業據被告丙○○於警訊、偵查、原審及本院審理
    時供認不諱，核與被害人陳正和之妻己○○、被害人林億亭
    之父戊○○之指訴情節相符，復有道路交通事故調查報告表
    、車禍現場照片及被害人照片共五十幀附卷可稽，而被害人
    陳正和、林億亭係因本件車禍受傷死亡，亦經臺灣桃園地方
    法院檢察署檢察官督同檢驗員相驗屬實，製有相驗筆錄、相
    驗屍體證明書、驗斷書各二紙在卷可憑，足徵被告此部分自
    白與事實相符，堪予採信。
二、按汽車駕駛人駕駛汽車時應遵守行車速度之限制，因雨、霧
    視線不清時，應減速慢行，且應注意車前狀況，隨時採取必
    要之安全措施，道路交通安全規則第九十三條第一項第一款
    、第三款、第九十四條第三項分別定有明文，被告駕車自應
    注意上述道路交通安全之規定，又肇事當時天候雖有雨、然
    路面無缺陷亦無障礙物、視距良好等情事，此有道路交通事
    故調查報告表一紙在卷可參，足見肇事當時並無不能注意之
    情事存在，被告竟疏未注意貿然於雨中限速四十公里之市區
    道路中以時速七十公里之速度超速駕車，致其發現煞車失靈
    時已無法控制車輛滑停至安全處所，而衝至對向車道撞及被
    害人陳正和、林億亭，是被告之駕車肇事行為，顯有過失。
    而被害人陳正和、林億亭確因本件車禍，因顱內出血、顱骨
    開放性骨折等傷害死亡，已如前述；且被告之過失行為與被
    害人陳正和、林億亭之死亡結果間，具有相當因果關係，至
    為顯然。是被告業務過失致死罪行，已臻明確，應予依法論
    科。
三、核被告所為，係犯刑法第二百七十六條第二項之業務過失致
    人於死罪。又被告因一過失犯行，致二被害人陳正和、林億
    亭死亡，係以一行為觸犯數罪名，為想像競合犯，應依刑法
    第五十五條前段之規定從一重處斷。被告丙○○肇事後，除
    其坐於右前座之妻乙○○立即委託他人報警之外，其本身因
    亦受傷被送往桃園敏盛醫院醫治，於犯罪被發覺前，警員至
    該醫院時被告主動向警員自首肇事犯罪並接受裁判。此經證
    人即被告之妻乙○○在警詢時供稱其於本件車禍發生時，「
    立即下車，請求附近店家打一一九報警」（見偵查卷第七頁
    背面），於偵查中亦稱：「（問：當時是你報警？）是。下
    車後，即刻請路人幫『我們』打電話」（見偵查卷第五十八
    頁背面），此外，並經證人乙○○、證人即警員丁○○於本
    院審理時到庭證實（見本院94年10月20日、94年11月17日審
    判筆錄）。被告行為合乎自首規定，應依法減輕其刑。又被
    告於偵查中陳稱其車輛「固定每一萬公里保養一次」（見偵
    查卷第八十八頁正面），於原審仍謂：「我車子都有定期保
    養，我不知（煞車）為何會失靈」（見原審卷第四十六頁）
    。而證人甲○○於本院審理時亦到庭證稱：被告所駕駛的聯
    結車ＮＧ416 有到伊的保養廠維修，通常壹萬公里保養一次
    ，如果其中有些小問題就會來保養，不用等到壹萬公里。該
    車在保養期間煞車系統於九十年二月八日有拆換煞車管壹條
    維修過，伊每次都有為煞車檢查，所以九十三年三月二十日
    有檢查煞車系統等語（見本院94年10月20日審判筆錄）。故
    本件並無從認定被告有「明知應按時保養車輛，定期檢查…
    …竟疏未注意」之疏失，併予敘明。
四、原審以被告罪證明確予以論罪科刑，固非無見，惟查被告犯
    罪後自首犯罪並接受裁判，原判決未認定自首並減輕其刑，
    容有未當。檢察官上訴指稱原審量刑過輕，其上訴固無理由
    ，惟因原判決既有可議，爰由本院撤銷改判，並審酌被告，
    因車速過快煞車失靈，致其所駕駛之上揭聯結車失控越過分
    隔島衝至對向車道，致肇本件車禍，造成被害人陳正和、林
    億亭二人死亡之犯罪情節，其品性、生活狀況、被告過失之
    程度極大、犯罪所生之損害非輕，及犯罪後已與被害人家屬
    達成和解，賠償被害人陳正和家屬新臺幣（下同）四百十二
    萬元，賠償被害人林億亭家屬一百八十萬元，有桃園縣桃園
    市調解委員會調解書、和解書各一份附卷可稽，並據被害人
    家屬己○○、戊○○到庭證述屬實，犯後態度等一切情狀，
    量處如主文第二項所示之刑。末查，被告前未曾受任何有期
    徒刑以上刑之宣告，有本院被告前案紀錄表一紙附卷可憑，
    其其犯後已與被害人家屬達成和解，如前所述，經此科刑教
    訓，當知所惕勉，恪遵交通法規而無虞再犯，本院綜核各情
    認上開有期徒刑之宣告，已足策其自新，所宣告之刑，以暫
    不執行為適當，併依法諭知緩刑五年，用啟向上。
據上論斷，應依刑事訴訟法第369條第1項前段、第364條、第299
條第1項前段，刑法第276條第2項、第55條、第62條前段、第74
條第1款，罰金罰鍰提高標準條例第1條前段，判決如主文。
本案經檢察官劉靜婉到庭執行職務。
中　　華　　民　　國　　94　　年　　12　　月　　1 　　日
　　　　　　　　　交通法庭審判長法　官  陳正雄
　　　　　　　　　　　　　　　  法　官  許宗和
　　　　　　　　　　　　　　　  法　官  許錦印
以上正本證明與原本無異。
如不服本判決，應於收受送達後十日內向本院提出上訴書狀，其
未敘述上訴之理由者並得於提起上訴後十日內向本院補提理由書
（均須按他造當事人之人數附繕本）。
                                書記官  楊妙恩
中　　華　　民　　國　　94　　年　　12　　月　　8 　　日
附錄本案論罪科刑法條全文：
中華民國刑法第276條 (過失致死罪)
因過失致人於死者，處二年以下有期徒刑、拘役或二千元以下罰
金。
從事業務之人，因業務上之過失犯前項之罪者，處五年以下有期
徒刑或拘役，得併科 3000 元以下罰金。
